【裁判字號】    95,簡上,473
【裁判日期】    951120
【裁判案由】    妨害名譽等
【裁判全文】
臺灣板橋地方法院刑事判決             95年度簡上字第473號
公  訴  人  臺灣板橋地方法院檢察署檢察官
上  訴  人
即  被  告  甲○○
上列上訴人即被告因傷害案件，不服本院95年度簡字第3019號中
華民國95年5 月30日第一審簡易判決（聲請簡易判決處刑案號：
95年度偵字第8365號），提起上訴，本院判決如下：
    主  文
上訴駁回。
甲○○緩刑貳年。
    事  實
一、甲○○因與乙○○間有債務糾紛，竟基於恐嚇危害安全之概
    括犯意，先於民國九十四年十二月二十一日上午八時四十分
    許，前往臺北縣新莊市○○路三七七巷十七弄二六號四樓乙
    ○○位於「法國勳章社區」住處，將記載「借錢、還錢，我
    會派人二十四小時在門口等你出現，所有開銷一次結清，務
    必來電」等語之紙條，投入上開乙○○住處之信箱內，以此
    加害生命、自由之事，予以恐嚇，使乙○○因而心生畏怖，
    致生危害於安全。嗣除承前開恐嚇危害安全之概括犯意外，
    並基於意圖散布於眾之概括犯意，分別於九十五年一月二十
    日上午九時許、九十五年一月二十五日上午九時三十分許，
    前往上開「法國勳章社區」大門前，各張貼內容記載「本大
    樓二十六號四樓楊惠真小姐，借錢不還、不得好死、走路小
    心、看前後左右」、「本大樓二十六號四樓楊惠真小姐，借
    錢不還、走路小心」等文字之字條，不僅足以毀損乙○○之
    名譽，且均係以各該加害生命之事，恐嚇乙○○，使乙○○
    因而心生畏怖，致生危害於安全。
二、案經乙○○訴由臺北縣政府警察局新莊分局移送臺灣板橋地
    方法院檢察署檢察官偵查後聲請簡易判決處刑。
    理  由
一、證據能力有無之判斷：
    按被告以外之人（包括證人、鑑定人、告訴人、被害人及共
    同被告等）於審判外之陳述雖不符刑事訴訟法第一百五十九
    條之一至之四等四條之規定，而經當事人於審判程序同意作
    為證據，法院審酌該言詞陳述或書面陳述作成時之情況，認
    為適當者，亦得為證據；當事人、代理人或辯護人於法院調
    查證據時，知有刑事訴訟法第一百五十九條第一項不得為證
    據之情形，而未於言詞辯論終結前聲明異議者，視為有前項
    之同意，同法第一百五十九條之五定有明文。立法意旨在於
    傳聞證據未經當事人之反對詰問予以核實，原則上先予排除
    。惟若當事人已放棄反對詰問權，於審判程序中表明同意該
    等傳聞證據可作為證據；或於言詞辯論終結前未聲明異議，
    基於尊重當事人對傳聞證據之處分權，及證據資料愈豐富，
    愈有助於真實發見之理念，且強化言詞辯論主義，使訴訟程
    序得以順暢進行，上開傳聞證據亦均具有證據能力。本件證
    人即告訴人乙○○曾於警詢中為陳述，其性質雖屬傳聞證據
    ，惟其未再於法院審理中為陳述，且查無符合同法第一百五
    十九條之一至之四等前四條之情形，其所為之上開警詢筆錄
    內容，於本院審理時予以提示並告以要旨，且各經檢察官、
    被告表示意見。當事人已知上述筆錄乃傳聞證據，且均未於
    言詞辯論終結前對該等筆錄內容異議，依上開規定，是證人
    乙○○於警詢中之證言（見九十五年度偵字第八三六五號偵
    查卷第六頁至第九頁）應具有證據能力。
二、上揭事實，迭據上訴人即被告甲○○於本院審理時坦承不諱
    （見本院卷第三五頁、第三六頁、第三八頁），核與證人即
    告訴人乙○○於警詢中所述情節相符（見九十五年度偵字第
    八三六五號偵查卷第六頁至第九頁），並有上開字條三張、
    被告之名片暨現場照片六幀附卷可稽，足徵被告前開自白與
    事實相符。本件事證明確，被告犯行洵堪認定。
三、查被告行為後，刑法業於九十四年二月二日修正公布，九十
    五年七月一日起施行。按「行為後法律有變更者，適用行為
    時之法律，但行為後之法律有利於行為人者，適用最有利於
    行為人之法律」，修正後刑法第二條第一項定有明文。此條
    規定係規範行為後法律變更所生新舊法比較適用之準據法，
    本身尚無新舊法比較之問題，於新法施行後，應一律適用新
    法第二條第一項之規定，為「從舊從輕」之比較，先予敘明
    ，再按本次法律變更，比較時應就罪刑有關之共犯、未遂犯
    、想像競合犯、牽連犯、連續犯、結合犯，以及累犯加重、
    自首減輕暨其他法定加減原因（如身分加減）與加減例等一
    切情形，綜其全部罪刑之結果而為比較（最高法院九十五年
    五月二十三日九十五年度第八次刑事庭會議決議參照）。茲
    就本件新舊法比較結果敘述如下：
  (一)被告行為後，刑法第五十六條連續犯之規定，業於九十四年
    二月二日修正公布刪除，並於九十五年七月一日施行，則被
    告之犯行，因行為後新法業已刪除連續犯之規定，此刪除雖
    非犯罪構成要件之變更，但顯已影響行為人刑罰之法律效果
    ，自屬法律有變更，依新法第二條第一項規定，比較新、舊
    法之結果，仍應適用較有利被告之行為時即舊法論以連續犯
    。
  (二)關於罰金刑，刑法分則編各罪所定罰金刑之貨幣單位原為銀
    元，修正前刑法第三十三條第五款規定：「罰金：一元（銀
    元）以上。」，而依罰金罰鍰提高標準條例規定，就七十二
    年六月二十六日前修正之刑法部分條文罰金數額提高二至十
    倍，其後修正者則不提高倍數，並依現行法規所定貨幣單位
    折算新臺幣條例規定，以銀元一元折算新臺幣三元。修正後
    刑法第三十三條第五款規定：「罰金：新臺幣一千元以上，
    以百元計算之。」，刑法第三十三條第五款所定罰金貨幣單
    位經修正為新臺幣後，刑法分則各罪所定罰金刑之貨幣單位
    亦應配合修正為新臺幣，為使刑法分則編各罪所定罰金之最
    高數額與刑法修正前趨於一致，乃增訂刑法施行法第一條之
    一：「中華民國九十四年一月七日刑法修正施行後，刑法分
    則編所定罰金之貨幣單位為新臺幣。九十四年一月七日刑法
    修正時，刑法分則編未修正之條文定有罰金者，自九十四年
    一月七日刑法修正施行後，就其所定數額提高為三十倍。但
    七十二年六月二十六日至九十四年一月七日新增或修正之條
    文，就其所定數額提高為三倍。」。從而，刑法分則編各罪
    所定罰金刑之最高數額，於上開規定修正後並無不同，惟修
    正後刑法第三十三條第五款所定罰金刑最低數額，較之修正
    前提高，自以修正前刑法第三十三條第五款規定有利於被告
    。
  (三)本件被告犯罪時之刑法第四十一條第一項前段規定：「犯最
    重本刑為五年以下有期徒刑以下之刑之罪，而受六個月以下
    有期徒刑或拘役之宣告，因身體、教育、職業、家庭之關係
    或其他正當事由，執行顯有困難者，得以一元以上三元以下
    折算一日，易科罰金。」又被告行為時之易科罰金折算標準
    ，依修正前罰金罰鍰提高標準條例第二條前段（現已刪除）
    規定，就其原定數額提高為一百倍折算一日，則本件被告行
    為時之易科罰金折算標準，應以銀元三百元折算一日，經折
    算為新臺幣後，應以新臺幣九百元折算為一日。惟九十五年
    七月一日修正公布施行之刑法第四十一條第一項前段則規定
    ：「犯最重本刑為五年以下有期徒刑以下之刑之罪，而受六
    個月以下有期徒刑或拘役之宣告者，得以新臺幣一千元、二
    千元或三千元折算一日，易科罰金。」比較修正前後之易科
    罰金折算標準，以九十五年七月一日修正公布施行前之規定
    ，較有利於受刑人，自應依現行刑法第二條第一項前段，適
    用修正前刑法第四十一條第一項前段規定，定其易科罰金之
    折算標準。
  (四)查被告行為後，刑法第五十五條之規定，已於九十四年一月
    七日修正，於同年二月二日公布，並於九十五年七月一日施
    行，而將該法條刪除其中有關牽連犯之規定，就有關想像競
    合犯之規定並無刪修，經比較新舊法結果，在牽連犯方面，
    自以舊法較有利於被告，而想像競合犯部分在新法方面並無
    較有利於被告，是依新刑法第二條第一項前段規定意旨，自
    應適用行為時即修正前刑法五十五條之規定。
  (五)綜此，依整體比較之結果，依修正後刑法第二條第一項前段
    之規定，適用行為時之舊法處斷。
四、核被告所為，係犯刑法第三百零五條之恐嚇危害安全罪、第
    三百十條第二項之加重誹謗罪。其先後三次恐嚇危害安全犯
    行、先後二次誹謗犯行，均時間緊密，犯罪構成要件相同，
    顯係基於概括犯意為之，為連續犯，依修正前刑法第五十六
    條規定，均以一罪論，並加重其刑。又被告上開於九十五年
    一月二十日、同年月二十五日之犯行，係以一行為觸犯恐嚇
    危害安全、誹謗二罪名，為想像競合犯，依修正前刑法第五
    十五條之規定，應從較重之連續加重誹謗罪處斷。原審審酌
    被告犯罪之動機、目的、手段、損害程度，暨犯罪後態度等
    一切情狀，並依刑事訴訟法第四百四十九條第一項前段、第
    三項、第四百五十四條第二項，刑法第五十六條、第三百零
    五條、第三百十條第二項、第五十五條、第四十一條第一項
    前段，罰金罰鍰提高標準條例第一條前段、第二條之規定，
    就上訴人即被告逕以簡易判決處拘役五十日，如易科罰金，
    以三百元折算壹日，認事用法，核無不合，又按關於刑之量
    定，係實體法上賦予法院得為自由裁量之事項，倘其未有逾
    越法律所規定之範圍，或濫用其權限，即不得任意指摘為違
    法，被告雖就原審法院適法範圍裁量權之行使為爭執，惟原
    審量定刑期，已審酌被告各種犯罪情狀，並無失出，被告以
    原審對其量刑過重為由，提起上訴，為無理由，應予駁回。
    末查被告前未曾受有期徒刑以上刑之宣告，此有臺灣高等法
    院被告前案紀錄表一件在卷足參，其因認告訴人積欠借款而
    一時失慮，致觸犯本件犯行，犯後復坦承犯罪，已有悔意，
    又已獲得告訴人之原宥，已據告訴人乙○○於本院審理時陳
    明在卷（見本院卷第三八頁），經此偵審程序及罪刑之宣告
    ，當知所警惕，而無再犯之虞，本院認對其所宣告之刑以暫
    不執行為適當，併予宣告緩刑二年（查被告行為後，刑法第
    七十四條亦於九十五年七月一日修正施行，惟犯罪在新法施
    行前，新法施行後，緩刑之宣告，應適用新法第七十四條之
    規定，最高法院九十五年第八次刑事庭會議決議第七點可供
    參照）。
據上論斷，應依刑事訴訟第四百五十五條之一第一項、第三項、
第三百六十八條，刑法第七十四條第一款，判決如主文。
本案經檢察官張誌洋到庭執行職務。
中    華    民    國    95    年    11    月    20    日
                刑事第五庭  審判長法  官  陳坤地
                                  法  官  許映鈞
                                  法  官  李麗珠
上列正本證明與原本無異。
本件不得上訴。
                                  書記官  王麗雯
中    華    民    國    95    年    11    月    22    日
附錄本判決論罪法條：
刑法第305條
以加害生命、身體、自由、名譽、財產之事，恐嚇他人致生危害
於安全者，處 2 年以下有期徒刑、拘役或 3 百元以下罰金。
刑法第310條
意圖散布於眾，而指摘或傳述足以毀損他人名譽之事者，為誹謗
罪，處 1 年以下有期徒刑、拘役或 5 百元以下罰金。
散布文字、圖畫犯前項之罪者，處 2 年以下有期徒刑、拘役或 1
千元以下罰金。
對於所誹謗之事，能證明其為真實者，不罰。但涉於私德而與公
共利益無關者，不在此限。


司法院資訊處製作；財團法人民間司法改革基金會備份。
